臺灣高等法院刑事判決
111年度上訴字第1594號
上  訴  人  
即  被  告  陳淳伍



上列上訴人即被告因詐欺等案件，不服臺灣臺北地方法院109年
度訴字第795號，中華民國111年2月24日第一審判決（起訴案號
：臺灣臺北地方檢察署108年度偵字第12265號），提起上訴，本
院判決如下：
    主  文
上訴駁回。
    犯罪事實
一、陳淳伍、林智皓與所屬之詐欺集團（下稱本案詐欺集團）其
    他成年成員，意圖為自己不法之所有，基於三人以上共同犯
    詐欺取財、掩飾及隱匿詐欺犯罪所得來源及去向之洗錢之犯
    意聯絡，先由該詐欺集團某成年成員分別於如附表之時間，
    向如附表所示之被害人施用詐術，致伊等因而陷於錯誤，分
    別將款項匯（存）入如附表所示之帳戶內，再由陳淳伍將如
    附表所示提領帳戶之金融卡及密碼交付林智皓，並指示林智
    皓於如附表所示之時間及地點，提領如附表所示之款項（林
    智皓如附表編號1及2所示加重詐欺取財等犯行部分，另經臺
    灣苗栗地方法院【下稱苗栗地院】以109年度訴字第67號判
    決判處罪刑確定；附表編號3所示加重詐欺等犯行部分，則
    經原審判決判處罪刑確定），並將領得之款項交予陳淳伍、
    「金錢鼠」即陳重安，以此方式輾轉繳回所屬詐欺集團上游
    成員朋分而得手，並製造金流斷點而掩飾、隱匿上開犯罪所
    得之來源及去向，藉以逃避刑事追訴。
二、案經古秋花、鄭莉樺訴由臺北市政府警察局萬華分局報告臺
    灣臺北地方檢察署（下稱臺北地檢署）檢察官偵查起訴。
    理  由
壹、審判範圍
　　按刑事訴訟法第348條於民國110年6月16日修正公布、同年
    月18日施行，修正前規定：「上訴得對於判決之一部為之；
    未聲明為一部者，視為全部上訴。對於判決之一部上訴者，
    其有關係之部分，視為亦已上訴。」修正後則規定：「上訴
    得對於判決之一部為之。對於判決之一部上訴者，其有關係
    之部分，視為亦已上訴。但有關係之部分為無罪、免訴或不
    受理者，不在此限。上訴得明示僅就判決之刑、沒收或保安
    處分一部為之。」惟依刑事訴訟法施行法第7條之13規定「
    中華民國110年5月31日修正通過之刑事訴訟法施行前，已繫
    屬於各級法院之案件，於施行後仍適用修正前刑事訴訟法第
    348條規定；已終結或已繫屬於各級法院而未終結之案件，
    於施行後提起再審或非常上訴者，亦同。」是上訴人即被告
    陳淳伍（下稱被告）不服原審判決，就原審判決有罪部分提
    起上訴（見本院卷第33頁），而於上開規定修正通過施行後
    之111年5月4日始繫屬於本院，依刑事訴訟法施行法第7條之
    13規定及最高法院110年度台上大字第5375號裁定意旨，本
    案上訴之效力及其範圍應依修正後刑事訴訟法第348條規定
    以為判斷，而僅限於原判決論處罪刑之刑法第339條之4第1
    項第2款之3人以上共同詐欺取財罪及洗錢防制法第14條第1
    項之一般洗錢罪部分，並不及於原判決就被告被訴於108年
    間加入由真實姓名及年籍不詳自稱「陳冠宇」、微信暱稱「
    黎明」之成年男子組成之詐欺集團，所涉犯組織犯罪防制條
    例第3條第1項後段之參與犯罪組織罪嫌所為免訴之諭知部分
    ，該部分自非本案審理範圍，合先敘明。
貳、證據能力部分
一、證人林智皓於司法警察及檢察事務官調查中之證述，有證據
    能力：
　㈠被告以外之人於檢察事務官、司法警察官或司法警察調查中
    所為之陳述，與審判中不符時，其先前之陳述具有較可信之
    特別情況，且為證明犯罪事實存否所必要者，得為證據，刑
    事訴訟法第159條之2定有明文。所謂與審判中不符，係指該
    陳述之主要待證事實部分，自身前後之陳述有所矛盾不符，
    導致應為相左之認定，此並包括先前之陳述詳盡，於後簡略
    ，甚至改稱忘記、不知道或有正當理由而拒絕陳述（如經許
    可之拒絕證言）等實質內容已有不符者在內。所謂「具有較
    可信之特別情況」，係指檢察事務官及司法警察（官）之調
    查筆錄是否具有證據適格，在形式上是否可能信為真實，而
    足以作為證據而言。法院自應就該陳述之外部附隨環境、狀
    況或條件等相關事項予以觀察，綜合判斷陳述人於陳述時之
    外在、客觀條件是否均獲確保，而具有較可信為真實之基礎
    （最高法院107年度台上字第2346號判決意旨參照）。
　㈡經查，證人林智皓於本案員警及檢察事務官調查中所為陳述
    ，固屬被告以外之人於審判外所為之陳述，然證人林智皓於
    原審及本院審理中，對於被告有無指示伊提款、交付提款卡
    及密碼、收款等攸關案情重要事項所為之證述，與其於員警
    及檢察事務官調查中所述有所矛盾不符，且其於原審及本院
    審理時僅空言其於員警及檢察事務官調查中所述，係因其懷
    疑是被告報警、其向被告借其父親手術費用，但被告要其再
    等，而對被告挾怨報復為不實證述等情，顯多所矛盾，並與
    常情相違。衡諸其於員警及檢察事務官調查中陳述較接近案
    發時點，記憶應較為清晰，且因被告不在場，較無來自被告
    同庭之心理壓力而為虛偽不實之指證，或事後串謀而故為迴
    護被告之機會，較有可能據實陳述。審諸其於員警及檢察事
    務官調查中係以一問一答，且查無以強暴、脅迫、威脅、利
    誘或其他不正方法詢問，應無受到不當汙染或外界干擾，其
    陳述內容具體明確，客觀上應具有較可信之特別情況。又其
    前開之證述，涉及被告有無3人以上共犯詐欺取財罪、一般
    洗錢罪之犯行，實為證明本案犯罪事實存否所必要。況證人
    林智皓於原審、本院審理時，業以證人身分到庭證述，經交
    互詰問，踐行保障被告之正當詰問權，則證人林智皓於員警
    及檢察事務官調查中之證述，自屬有證據能力且經合法調查
    ，而得採為證據無疑。
二、證人林智皓於檢察官訊問時之證述，有證據能力：　
  ㈠被告以外之人於偵查中向檢察官所為之陳述，除顯有不可信
    之情況外，得為證據，刑事訴訟法第159條之1第2 項定有明
    文。蓋現行法之檢察官仍有訊問被告、證人及鑑定人之權限
    ，其應踐行之程序又多有保障被告或被害人之規定，證人、
    鑑定人於偵查中亦均須具結，就刑事訴訟而言，其司法屬性
    甚高；而檢察官於偵查程序取得之供述證據，其過程復尚能
    遵守法令之規定，是其訊問時之外部情況，積極上具有某程
    度之可信性，除消極上顯有不可信之情況者外，均得為證據
    。故主張其為不可信積極存在之一方，自應就此欠缺可信性
    外部保障之情形負舉證責任（最高法院101年度台上字第600
    7號、98年度台上字第2904號、96年度台上字第5684號判決
    意旨參照）。
　㈡經查，證人林智皓於檢察官訊問時之陳述，係經檢察官告知
    具結義務及偽證罪處罰等相關規定，具結後所為之證詞，此
    有偵訊筆錄及證人結文附卷可稽，且無證據顯示係受強暴、
    脅迫、詐欺、利誘等外力干擾情形，或在影響心理狀況致妨
    礙其自由陳述等顯不可信之情況下所為，被告雖表示對其不
    利部分其有意見，爭執此部分供述證據之證據能力，然並未
    釋明有何顯不可信之情況，復經原審及本院審理時傳喚證人
    林智皓到庭，保障被告之對質詰問權。揆諸上開規定及說明
    ，應認證人林智皓於檢察官偵訊時所為之證述，有證據能力
    。
三、其他本案認定犯罪事實所引用之證據，皆無證據證明係公務
    員違背法定程序所取得。又檢察官及被告於本院準備程序中
    及審理時除均同意作為證據外，於本院調查證據迄至言詞辯
    論終結前，均未聲明異議（見本院卷第167頁至第171頁、第
    453頁至第457頁），復經審酌該等證據製作時之情況，尚無
    顯不可信與不得作為證據之情形，亦無違法不當與證明力明
    顯過低之瑕疵，且與待證事實具有關聯性，認為以之作為證
    據應屬適當，依刑事訴訟法第158條之4 反面解釋及第159 
    條之5 規定，認均有證據能力。至被告曾爭執證人陳重安於
    另案警詢時所為陳述之證據能力，然嗣證人陳重安於本院審
    理時業已到庭證述，是前開其於另案警詢所述部分，未經本
    院引用為認定犯罪事實之證據方法，爰不贅述其證據能力之
    有無，併此敘明。
參、實體部分：
一、認定犯罪事實之證據及理由：　
　㈠訊據被告矢口否認有何加重詐欺取財及洗錢等犯行，辯稱：
    我沒有參與詐欺集團，並非詐欺集團之成員，也未曾指示證
    人林智皓提領款項，案發當日，我僅有與證人林智皓同車，
    證人林智皓領款後，也沒有與我接洽云云。
  ㈡經查：
　⒈本案詐欺集團之某成年成員於如附表所示之時間，以如附表
    所示之詐欺手法，先後詐欺如附表所示之被害人，致該等被
    害人陷於錯誤，依指示將如附表所示之款項分別匯（存）入
    指定帳戶，嗣證人林智皓於如附表所示之提領時、地及提領
    帳戶，提領如附表所示之款項等情，業據證人即告訴人古秋
    花、鄭莉樺及被害人陳三妹於警詢中指訴明確（見臺北地檢
    署108年度偵字第12265號偵查卷【下稱偵查卷】第73頁至第
    75頁、第79頁至第81頁、第94頁至第96頁），且經證人林智
    皓於原審審理時供承其確有於上開時地領取前揭款項等情明
    確（見原審卷第325頁），並有遠東國際商業銀行匯款申請
    書、郵政入戶匯款申請書、第一商業銀行存款存根聯、LINE
    通訊軟體對話截圖、自動櫃員機交易明細、如附表所示之帳
    戶開戶基本資料、交易明細及監視器影像畫面截圖等件在卷
    可佐（見偵查卷第77頁、第83頁至第91頁、第99頁、第105
    頁至第137頁、第291頁至第303頁），是此部分事實，堪可
    認定。
  ⒉而被告雖以前情詞置辯，然被告於本案負責將提款卡及密碼
    交予證人林智皓，指示證人林智皓提領款項，證人林智皓領
    取款項後，並將領得之款項交予被告及「金錢鼠」即證人陳
    重安等情，有下列證據可資佐證：
　⑴證人林智皓於108年4月2日、同年月25日警詢中證稱：如附表
    編號1所示之款項為伊提領，因伊要跟被告借錢，被告告訴
    伊幫被告做事很快就可以籌到15萬元，伊跟被告都是用微信
    聯繫，提款卡是被告所提供，都是被告當面交付提款卡給伊
    ，並告訴伊要領多少錢出來，伊都把錢交給被告；伊於如附
    表編號2及3所示之時、地提領款項，係被告以口頭或微信指
    示，於提領完後，伊都步行離開，將贓款交給被告，被告都
    在附近，所以伊領完之後，都會馬上交給被告，所用之提款
    卡是被告交給伊，被告都跟伊在一起，但沒有一起走，直到
    要提領時，被告才把提款卡拿給伊，伊因為急需用錢，跟被
    告聯繫，有沒有辦法快速賺錢，所以被告介紹伊這份工作等
    語（見偵查卷第17頁至第21頁、第25頁、第33頁至第40頁）
    。
　⑵證人林智皓復於108年6月14日檢察事務官詢問時證稱：108年
    3月18日下午2時許，是伊至臺北市萬華區康定街附近的自動
    櫃員機提款，提款卡是被告陳淳伍當日交給伊，密碼是被告
    陳淳伍告知，當日要提領哪一個帳戶、領多少錢，被告陳淳
    伍會告知伊，領完錢有時候交給被告陳淳伍，有時候交給「
    金錢鼠」，要看誰在附近，伊都是跟被告陳淳伍聯繫等語（
    見偵查卷第264頁至第267頁）。
　⑶證人林智皓再於108年12月2日警詢中證稱：伊印象中大約108
    年3月中旬，因為伊父親開刀需要裝支架，有金錢需求，所
    以伊詢問被告有沒有錢可以借，被告說他沒那麼多現金，但
    可以幫伊介紹工作，就是幫忙領錢，伊印象中大約108年3月
    中旬，因為伊父親開刀需要裝支架，有金錢需求，所以伊詢
    問被告有沒有錢可以借，被告說他沒那麼多現金，但可以幫
    我介紹工作，就是幫忙領錢。被告的微信帳號暱稱是「大武
    書記官」，108年3月18日被告是透過微信電話指示伊提領，
    伊在車上先拿提款卡，下車後開始領錢，後來還有再與被告
    陳淳伍碰面；當日在臺北市萬華區領到的錢，有交給「金錢
    鼠」，也有交給被告，都在附近的巷子等語（見偵查卷第37
    3頁至第379頁）。
　⑷而證人陳重安於本院審理時亦結證稱：我知道證人林智皓是
    車手，「大武書記官」是車手頭，我有看過偵查卷第390頁
    、第391頁圖20-22上面的這個人，就是被告，就是「大武書
    記官」，我當初被抓時，印象比較清楚，微信裡「大武書記
    官」只有1人，就是在場的被告等語明確（見本院卷第450頁
    至第452頁）。
　⑸核諸證人林智皓前揭證述，就如附表所示於108年3月18日各
    次提領款項，係被告指示其提款、交付提款卡、有將領得款
    項交給被告等節，前後所述，大致相符，且與證人陳重安所
    述證人林智皓係詐騙集團旗下之車手、微信暱稱「大武書記
    官」之男子即為被告，被告詐欺集團之車手頭等情核屬一致
    。再佐以108年3月18日監視器影像畫面顯示：被告與證人林
    智皓共同乘車至提款地點附近，2人暫時分開，嗣被告有步
    行至證人林智皓如附表所示提領款項地點附近乙情，有監視
    器影像畫面擷圖、ATM提款機監視器畫面擷圖、臺北市政府
    警察局萬華分局111年6月16日北市警萬分刑字第1113023317
    號函檢附監視器影像光碟、本院勘驗筆錄在卷可參（見偵查
    卷第109頁至第137頁、第381頁至第390頁、本院卷第225頁
    、第248頁至第249頁），核與證人林智皓前揭證述提款時被
    告都在附近等節相符，且被告雖辯稱：其與證人林智皓共同
    乘車至萬華，下車後即沒有再與證人林智皓接觸，然嗣又改
    稱：證人林智皓後來打給伊，我有再回去找證人林智皓一次
    等語（見本院卷第171頁至第172頁），益徵，證人林智皓於
    警詢、檢察事務官詢問時證述較為可採，被告確有前開步行
    至證人林智皓提款款項地點之情。綜合上情，足認被告陳淳
    伍確有參與本案詐欺犯行，並將提款卡及密碼交予證人林智
    皓，指示證人林智皓提款，而證人林智皓領得之款項則交付
    予被告及「金錢鼠」即證人陳重安之事實。是被告辯稱其非
    屬詐欺集團之成員，未曾指示證人林智皓提領款項云云，礙
    難取採。
　⑹至證人林智皓於原審雖證稱：108年3月18日被告陳淳伍搭乘
    伊車輛是要去萬華找父親，因被告陳淳伍的父親住處靠近龍
    山寺，附近沒有停車位，故伊在臺北市○○區○○路000號前先
    停車，此距龍山寺開車不到5分鐘，再由被告陳淳伍叫計程
    車，彼等一起搭車到龍山寺附近，伊下車去領錢，被告陳淳
    伍則去找他的父親，伊領完錢就在小巷子分次把錢交給「金
    錢鼠」；伊因為懷疑被告陳淳伍陷害伊，所以先前才指認被
    告陳淳伍，伊之父親心臟病要開刀，跟被告陳淳伍借錢，被
    告陳淳伍答應後卻沒有下文，彼等於108年2月中旬至3月中
    旬鬧得比較僵；提款卡是「金錢鼠」給的，錢是交「金錢鼠
    」，先前於偵查時證稱伊與被告陳淳伍分批去領錢，也是挾
    怨報復，本案是「金錢鼠」用微信指示伊去領錢的云云（見
    原審卷第325頁至第332頁）。並於本院審理時證稱：伊一開
    始說被告有參與犯罪算是有點挾怨報復，因為伊要跟被告借
    錢，被告沒有借錢給伊。案發當天的提款卡是陳重安交給伊
    的，被告沒有參與這個犯罪集團，108年3月18日當天伊車子
    壞掉停在路邊，招計程車往被告爸爸家附近，被告要去找被
    告的爸爸，伊要去提款，所以我們就分開了，當天伊沒有錢
    繳電話費，有跟被告借錢，下車後被告先去領錢，再拿給我
    ，我們就分開了，我去找陳重安拿提款卡，然後等陳重安密
    我，我才會知道卡裡有多少錢，領了錢之後，就把錢跟卡都
    拿陳重安，是在提領款項附近拿給陳重安，陳重安都會在附
    近，「大武書記官」是陳重安那邊的人云云（見本院卷第38
    5頁至第392頁）。然衡諸證人林智皓於員警及檢察事務官詢
    問時距離案發時間較近，記憶理應較為清晰，且其於查獲之
    初受詢問時，尚無暇思索是否藉詞掩飾被告罪行之際，明確
    證述係被告聯繫其去提款、提款卡為被告所提供、有將款項
    交予被告各節，當具有較高之可信度，而其於原審及本院審
    理中之證述，相隔甚久，難謂無其他考量而迴護被告之虞，
    且由其前開證述可知，其就何以將車停在路邊之原因等情，
    已多有不一。又證人林智皓於僅空言泛稱因懷疑遭到陷害、
    挾怨報復而誣指被告，而其既稱不知道被告是否知道其與陳
    重安做詐騙的事，被告於案發當日尚且借錢給其繳電話費，
    且係被告介紹其認識陳重安，才知道有當車手賺錢之機會等
    語（見本院卷第387頁至第388頁、第390頁），衡情難認證
    人林智皓何以有懷疑遭被告陷害、挾怨報復被告之情，況證
    人林智皓行動電話微信通訊軟體僅有暱稱「艾斯（武神）」
    、「凱多」、「大武書記官」等人相關聯繫紀錄，並無暱稱
    「金錢鼠」之聯繫紀錄，且其於原審審理時亦證稱警詢中陳
    稱被告即為「大武書記官」、「艾斯（武神）」等情屬實（
    見原審卷第331頁），益徵其前開於原審及本院審理時之證
    述，顯係刻意迴護被告，自難遽採。　　
  ⒊按洗錢防制法所稱「洗錢」，依同法第2條規定，係指下列行
    為：「一、意圖掩飾或隱匿特定犯罪所得來源，或使他人逃
    避刑事追訴，而移轉或變更特定犯罪所得。二、掩飾或隱匿
    特定犯罪所得之本質、來源、去向、所在、所有權、處分權
    或其他權益者。三、收受、持有或使用他人之特定犯罪所得
    。」其立法目的，在於防範及制止因特定重大犯罪所得之不
    法財物或財產上利益，藉由洗錢行為（例如經由各種金融機
    構或其他交易管道），使其形式上轉換成為合法來源，以掩
    飾或切斷其財產或財產上利益來源與犯罪之關聯性，而藉以
    逃避追訴、處罰。本案詐騙集團某成年成員與如附表所示之
    被害人詐欺取財後，為掩飾、隱匿各該詐欺所得財物之去向
    ，先推由被告將如附表所示提領帳戶之提款卡及密碼交付證
    人林智皓，由證人林智皓於如附表所示之時、地提款後，交
    予被告及證人陳重安，再由被告及陳重安上繳本案詐欺集團
    ，使該等詐欺所得款項迂迴層轉，掩飾或切斷該不法所得與
    犯罪者之關聯性，阻礙金流透明，使檢警機關難以透過金流
    ，追尋贓款的去向與所在，進而達到掩飾或隱匿詐欺犯罪所
    得的目的，且被告主觀上既知其與共犯所為層層移轉不法所
    得，當知其行為係為詐欺集團掩飾或隱匿犯罪所得之來源及
    去向。
  ㈢又被告雖於本院審理時表示：可以調查伊另案被士林地方檢
    察署偵查時扣押之手機，證明伊沒有證人陳重安之聯絡方式
    云云，然此部分難認被告所稱之手機即為其本案用以與證人
    陳重安聯繫所用之手機，且被告的微信帳號暱稱是「大武書
    記官」，證人林智皓行動電話微信通訊軟體僅有暱稱「艾斯
    （武神）」、「凱多」、「大武書記官」等人相關聯繫紀錄
    ，並無暱稱「金錢鼠」之聯繫紀錄，已如前述，是被告本案
    犯行業已明確，其聲請調查證據部分，依刑事訴訟法第163
    條之2第2項第3款規定，自無必要，附予敘明。
  ㈣綜上，被告所辯顯非可採，從而，本案事證明確，被告犯行
    洵堪認定，均應依法論科。
二、論罪
　㈠核被告就如附表各編號所為，均係犯刑法第339條之4第1項第
    2款之3人以上共同犯詐欺取財罪及洗錢防制法第14條第1項
    一般洗錢罪。
　㈡又按共同正犯之成立，祇須具有犯意之聯絡及行為之分擔，
    既不問犯罪動機起於何人，亦不必每一階段犯行，均須參與
    ，若共同實施犯罪行為之人，在共同意思範圍內，各自分擔
    犯罪行為之一部，相互利用他人之行為，以達其犯罪之目的
    ，其成立不以全體均參與實施犯罪構成要件之行為為要件；
    參與犯罪構成要件之行為者，固為共同正犯；以自己共同犯
    罪之意思，參與犯罪構成要件以外之行為，或以自己共同犯
    罪之意思，事前同謀，而由其中一部分人實行犯罪之行為者
    ，亦均應認為共同正犯，使之對於全部行為所發生之結果，
    負其責任；另共同正犯之意思聯絡，原不以數人間直接發生
    者為限，若有間接之聯絡者，亦包括在內。查被告於本案分
    工中負責指示證人林智皓提領如附表所示帳戶之款項、交付
    提款卡及密碼、收取部分款項，審酌其參與該詐欺集團犯罪
    計畫之一部分，負責不可或缺之內部分工行為。證人林智皓
    透過被告指示及聯繫，將領得款項交予被告及證人陳重安，
    可見被告對於本案係3人以上共同詐欺取財，有所認識，仍
    欲參與之，彼等相互利用一部行為，以共同達成不法所有之
    犯罪目的。是被告與證人林智皓、陳重安及本案詐欺集團其
    他成年成員間，就上開犯行，具有犯意聯絡及行為分擔，應
    各論以共同正犯。
　㈢又本案詐欺集團成員，對被害人陳三妹先後2次詐欺取財、對
    告訴人古秋花先後3次詐欺取財，審酌詐欺集團成員著手實
    施詐欺犯行初始，先與同一被詐欺對象建立信任關係後，陸
    續以同一理由誘騙對方不斷付款，係於密切接近之時地實施
    ，侵害法益相同，各行為之獨立性顯然極為薄弱，依一般社
    會健全觀念，在時間差距上，難以強行分開，在刑法評價上
    ，以視為數個舉動之接續施行，合為包括之一行為予以評價
    ，較為合理，故其等對於上述同一告訴人、被害人所為之多
    次詐欺取財，應各論以接續犯之包括一罪。
　㈣起訴書雖未敘及被害人陳三妹於108年3月19日受騙匯款新臺
    幣（下同）17萬元、告訴人古秋花於同年月19日、20日受騙
    轉帳3萬元、2萬元等節，惟此部分與檢察官起訴部分具接續
    犯之實質上一罪關係，為起訴效力所及，本院自得加以審判
    ，附此敘明。
　㈤被告所為之3人以上共同詐欺取財罪及一般洗錢罪等犯行，有
    實行行為局部同一之情形，在法律上應評價為一行為，其以
    一行為同時觸犯前開數罪，為想像競合犯，依刑法第55條規
    定，應各從一重論以刑法第339條之4第1項第2款之3人以上
    共同詐欺取財罪。
　㈥至被告就如附表編號1至編號3所示之犯行，被害之對象不相
    同，應屬犯意各別、行為互殊，應予分論併罰。
　㈦累犯不予加重之說明：
　  按「被告構成累犯之事實及應加重其刑之事項，均應由檢察
    官主張並具體指出證明之方法後，經法院踐行調查、辯論程
    序，方得作為論以累犯及是否加重其刑之裁判基礎。」（最
    高法院110年度台上大字第5660號大法庭裁定意旨參照）。
    又按最高法院大法庭110年度台上大字第5660號裁定宣示前
    ，下級審法院在檢察官未主張或盡其舉證、說明責任之情形
    下，業依職權調查，因而論以累犯，本乎前科形成累犯處斷
    刑或作為宣告刑事由之裁量，只須滿足其一，其評價即足，
    上級審法院自不能據以撤銷原判決（最高法院110年度台上
    大字第5660號裁定意旨參照）。查被告前因公共危險案件，
    經臺灣士林地方法院以103年度審交簡字第299號判決判處有
    期徒刑3月確定，於104年6月30日易科罰金執行完畢；又因
    施用毒品案件，經臺灣臺北地方法院以104年度簡字第3198
    號判決判處有期徒刑3月確定，而於105年11月21日徒刑執行
    完畢，有本院被告前案紀錄表在卷可考（見本院卷第41頁至
    第71頁），且本件檢察官已於起訴書主張累犯之事實，並經
    公訴檢察官於原審辯論時據以主張構成累犯，而原審審認後
    其於受前開案件有期徒刑執行完畢後，5年內故意再犯本案
    有期徒刑以上之罪，雖合於累犯規定之要件，然依司法院釋
    字第775號解釋意旨，審酌其等上揭前案，與本案所犯之3人
    以上共同詐欺取財罪之犯行罪質不同，侵害法益有別，綜合
    審酌各情，本案並無加重最低法定本刑之必要，是爰不依刑
    法第47條第1項規定加重其刑。原判決係於最高法院刑事大
    法庭110年度台上大字第5660號裁定宣示前作成，故本院就
    原判決論處累犯部分只須依該裁定宣示前之原標準審查有無
    錯誤即可，是本院認原判決審查後認本案雖合於累犯規定之
    要件，然無加重最低本刑之必要，尚無違誤，併此敘明。
三、駁回上訴之理由　
  ㈠原審審理後，與本院為相同認定，以行為人之責任為基礎，
    審酌被告不思循正當管道取得財物，明知本案詐欺集團對社
    會危害甚鉅，竟因受金錢誘惑擔任車手工作，造成無辜民眾
    受有財產損害，且亦因其等所為掩飾、隱匿犯罪所得之來源
    及去向，使本案詐欺集團順利保有犯罪所得，所生之危害非
    輕，殊值非難，併衡以被告犯罪之動機、手段、情節、所獲
    利益、對於如附表所示之告訴人（被害人）造成之損失，以
    及其等於整體犯罪之參與程度，被告否認犯行之態度及高職
    肄業之智識程度，且於原審審理中自述其案發時從事酒店幹
    部及便利超商店員，月收入約7至8萬元，須照顧父母，母親
    現在住院中等語之家庭生活狀況（見原審卷第376頁）等一
    切情狀，分別量處如附表「原審判決主文」欄所示之刑。並
    審酌被告所犯上揭各罪之不法與罪責程度，各罪均為3人以
    上共同犯詐欺取財罪，且於一定期間內所犯，犯罪類型、行
    為態樣、動機相似，責任非難重複程度較高，暨犯罪之危害
    情況、各別刑罰規範之目的、侵害法益之類型、所犯數罪反
    應出之人格特性、實現刑罰經濟的功能及數罪對法益侵害並
    無特別加重之必要等總體情狀，而定其應執行之刑2年。並
    就沒收部分說明：本案並無積極證據可認被告於本案犯行中
    實際分得報酬或獲有不法利益，故不予宣告沒收犯罪所得。
    至於本案未經扣案之詐欺贓款，依卷內資料，無從認定該贓
    款現為被告所有或實際掌控中，故無從諭知沒收。經核原審
    認事用法均無違誤，量刑亦屬允當，應予維持。
  ㈡被告上訴意旨猶以前開情詞置辯，否認犯行，提起上訴，然
    業經本院論駁如前，是被告上訴意旨即屬無據，其執前揭事
    由指摘原判決，難認有理由，應予駁回。
據上論斷，應依刑事訴訟法第第368條，判決如主文。　　
本案經檢察官林婉儀提起公訴，檢察官陳玉華、樊家妍到庭執行
職務。
中　　華　　民　　國　　111 　年　　9 　　月　　27　　日
                  刑事第三庭    審判長法  官  張惠立
                                      法  官  廖怡貞
                                      法  官  鄭昱仁
以上正本證明與原本無異。 
如不服本判決，應於收受送達後20日內向本院提出上訴書狀，其
未敘述上訴之理由者並得於提起上訴後20日內向本院補提理由書
（均須按他造當事人之人數附繕本）「切勿逕送上級法院」。
                                      書記官  劉靜慧 
中　　華　　民　　國　　111 　年　　9 　　月　　27　　日
附錄：本案論罪科刑法條全文
洗錢防制法第2條
本法所稱洗錢，指下列行為：
一、意圖掩飾或隱匿特定犯罪所得來源，或使他人逃避刑事追訴
    ，而移轉或變更特定犯罪所得。
二、掩飾或隱匿特定犯罪所得之本質、來源、去向、所在、所有
    權、處分權或其他權益者。
三、收受、持有或使用他人之特定犯罪所得。
洗錢防制法第14條
有第二條各款所列洗錢行為者，處7年以下有期徒刑，併科新臺
幣5百萬元以下罰金。
前項之未遂犯罰之。
前二項情形，不得科以超過其特定犯罪所定最重本刑之刑。
中華民國刑法第339條之4
犯第339條詐欺罪而有下列情形之一者，處1年以上7年以下有期
徒刑，得併科1百萬元以下罰金：
一、冒用政府機關或公務員名義犯之。
二、三人以上共同犯之。
三、以廣播電視、電子通訊、網際網路或其他媒體等傳播工具，
    對公眾散布而犯之。
前項之未遂犯罰之。

附表
編號 起訴書犯罪事實 被害人 施用詐術方法 所受損失（新臺幣） 提領車手/提領帳戶 提領地點 提領時間/金額（新臺幣） 原審判決主文 1 起訴書附表編號1 陳三妹 108年3月上旬，詐騙集團某成年成員自稱是陳三妹同學的太太，加入陳三妹之LINE通訊軟體（下稱LINE）好友，於同年月18日上午某時許向陳三妹佯稱買房子須借款云云，致其陷於錯誤，而於同日匯款18萬元至郵局帳號000-00000000000000號帳戶（申設人：司筱帆）。該詐騙集團某成年成員見已取信於陳三妹，復於同年月19日上午某時許致電向陳三妹佯稱：仍有借款需求云云，致陳三妹陷於錯誤，於同日匯款17萬元至郵局帳號000-00000000000000號帳戶（申設人：吳素琴）。 35萬元 林智皓/郵局帳號000-00000000000000號帳戶（申設人：司筱帆） 臺北市○○區○○路000號 ⑴108年3月18日下午2時8分/2萬元、2萬元（共4萬） ⑵108年3月18日下午2時9分/2萬元 陳淳伍犯三人以上共同詐欺取財罪，處有期徒刑壹年柒月。       臺北市○○區○○路000號 ⑴108年3月18日下午2時11分/2萬元 ⑵108年3月18日下午2時12分/2萬元        臺北市○○區○○路000號 108年3月18日下午2時14分/2萬元        臺北市○○區○○路0000000號 108年3月18日下午2時17分/2萬元        臺北市○○區○○街00號 108年3月18日下午2時43分/3萬元  2 起訴書附表編號2 古秋花 108年3月17日詐騙集團某成年成員自稱是古秋花之友人，加入古秋花之LINE好友，翌(18)日下午1時30分許佯稱生病須借款云云，致其陷於錯誤，而將3萬元轉帳匯款至第一商業銀行帳號000-00000000000號帳戶（申設人：謝玉璇）。該詐騙集團某成年成員又於同年月19日上午12時許佯稱須借款繳納保險費云云，致其陷於錯誤，而於同日轉帳匯款3萬元至國泰世華商業銀行帳號000-000000000000號帳戶。該詐騙集團某成年成員再於同年月20日下午4時許佯稱：尚有金錢需求，還差2萬元，以後會一併還款云云，致其陷於錯誤，於同日轉帳匯款2萬元至臺灣土地銀行帳號000-000000000000號帳戶。 8萬 林智皓/第一商業銀行帳號000-00000000000號帳戶（申設人：謝玉璇） 臺北市○○區○○路000號 ⑴108年3月18日下午1時50分，2萬元 ⑵108年3月18日下午1時52分，9,900元 陳淳伍犯三人以上共同詐欺取財罪，處有期徒刑壹年伍月。 3 起訴書附表編號3 鄭莉樺 108年3月18日下午1時22分許，詐騙集團某成年成員以LINE撥打電話給鄭莉樺，佯稱是其友人須借款云云，致其陷於錯誤，而於同日下午2時15分許，將5萬元存入第一商業銀行帳號000-00000000000號帳戶（申設人：謝玉璇）。 5萬元 林智皓/第一商業銀行帳號000-00000000000號帳戶（申設人：謝玉璇） 臺北市○○區○○路000號 108年3月18日下午2時27分/2萬元 108年3月18日下午2時28分/2萬元 陳淳伍犯三人以上共同詐欺取財罪，處有期徒刑壹年肆月。       臺北市○○區○○路000號 108年3月18日下午2時30分/1萬元        臺北市○○區○○街000○0號 108年3月18日下午2時48分/2萬元